【裁判字號】    95,交聲,503
【裁判日期】    950630
【裁判案由】    違反道路交通管理處罰條例聲明異議
【裁判全文】
臺灣臺北地方法院交通事件裁定         95年度交聲字第503號
原處分機關  臺北市交通事件裁決所
異  議  人
即受處分人  甲○○
上列異議人即受處分人因違反道路交通管理處罰條例案件，對於
臺北市交通事件裁決所於95年4 月26日所為之處分（原處分案號
：北市裁三字第裁22-AI0000000號、北市裁三字第裁22-AZ00000
00號）聲明異議，本院裁定如下：
    主    文
原處分均撤銷。
甲○○不罰。
    理    由
一、按犯罪事實應依證據認定之，無證據不得認定犯罪事實，刑
    事訴訟法第154條第2項定有明文。次按法院受理有關交通事
    件，準用刑事訴訟法之規定，復為道路交通管理處罰條例第
    89條前段所明定，是最高法院76年台上字第4986號判例所揭
    示：「認定犯罪事實所憑之證據，雖不以直接證據為限，間
    接證據亦包括在內，然而無論直接或間接證據，其為訴訟上
    之證明，須於通常一般之人均不致有所懷疑，而得確信其為
    真實之程度者，始得據為有罪之認定，倘其證明尚未達到此
    一程度，而有合理之懷疑存在時，事實審法院復已就其心證
    上理由予以闡述，敘明其如何無從為有罪之確信，因而為無
    罪之判決，尚不得任意指為違法」之意旨，亦即刑事訴訟法
    上法院認定事實之最重要原則之一即認定被告有罪，就該有
    罪事實不能有任何之合理懷疑存在之原則，於法院審理行為
    人違反道路交通管理處罰條例案件時，當有其適用。易言之
    ，法院於審理行為人違反道路交通管理處罰條例案件，於為
    事實之認定時，如就原處分機關所認定行為人違規之事實仍
    有合理之懷疑，而無法確信行為人確有該當於道路交通管理
    處罰條例各該處罰條文之構成要件事實時，即應依訴訟法上
    待證事實「倘有懷疑，則應從被告之利益作解釋」之證據法
    則，作對受處分人有利之認定。
二、本件原處分機關即臺北市交通事件裁決所以異議人即受處分
    人甲○○分別於民國94年9月10日下午3時40分、同年9 月12
    日下午2 時35分許，將其所有車牌號碼AZ－6766號自用小客
    車停放在臺北市○○路○段150巷459號、信義路5段150巷457
    號，為臺北市政府警察局信義分局員警以科學儀器相機取得
    證據資料之相片後，即以「在劃有紅線路段停車」之違規事
    由逕行舉發，嗣異議人於應到案日期前向原處分機關提出申
    訴，經原處分機關請舉發單位調查結果，仍認異議人確有前
    述違規行為，原處分機關乃依前揭道路交通管理處罰條例第
    56條第1項第1 款之規定，分別裁處異議人罰鍰各900元，合
    先敘明。
三、異議人聲明異議意旨略以：異議人所有車牌號碼AZ－6766號
    自用小客車數年來一直停放在前揭遭舉發之違規地點，該處
    從未劃設紅線禁止停車，直至94年9月10日（前後約10天）
    該處突然劃設紅線禁止停車，且未事先告知，嗣經該處居民
    向里長及市議員反應，由其向信義分局交通單位反應後，才
    又立即塗銷劃設於該處之紅線，為此聲明異議，請求撤銷原
    處分等語。
四、經查：
  (一)臺北市○○路○段150巷457號、信義路5段150巷459號路段之
    禁停紅線係臺北市交通管制工程處於94年9月6日所劃設，有
    臺北市政府警察局信義分局95年1月24日北市警信分交字第
    09530002900號函在卷可稽，此與異議人所稱該路段於94年9
    月10日（前後約10天）才劃設紅線一節相符，異議人所指尚
    非無據。
  (二)94年9月12日下午2時35分許舉發之臺北市政府警察局信義分
    局員警乙○○，已於本院調查時具結證稱：「（問：那個地
    方是否有異議人所說的臨時劃紅線？）（答：那地方原來就
    有劃設，但是那陣子附近鄰居檢舉有違停的事情，我們才去
    舉發，那段劃設地方目前已經塗掉了。）（問：（提示本院
    卷第26頁）信義分局函文說這路段是在94年9月6日才劃設的
    ？）（答：那陣子有人檢舉，我去開罰單那時已經有劃設，
    但是否94年9月6日才劃設，我並不清楚。）（問：你在開罰
    單時車子是否已經有夾罰單？）（答：我已經忘記了，因為
    時間久了，通常我們會給一張逕行舉發單在擋風玻璃上再拍
    照，這捲底片拍完送洗後，統一交由分局製單。）」等語（
    見本院95年6 月28日訊問筆錄）。值勤員警既僅將逕行舉發
    單夾在異議人所有上開車輛之擋風玻璃上，而上開車輛復於
    94年9 月10日、12日分別被舉發違規，且異議人於本院調查
    時亦辯稱：「（問：被開罰單這次車子是何時停的？）（答
    ：我開車距離那次開罰單大約有一個多月才開車，因為我當
    時在南部，大概是在8月底、9月初時停的。）（見本院95年
    6 月28日訊問筆錄），則異議人在此期間應無駕車離開原來
    之停放地點。
  (三)綜上，異議人既在94年8月底、9月初，即將其前開車輛停放
    於前揭違規地點，且停放於該處之時間長達一個多月之久，
    而員警又僅將舉發通知單夾放在擋風玻璃上，則員警開立舉
    發通知單之方式，是否足使異議人得清楚知悉長久以來原係
    合法停車之處所，僅經過10餘日之時間（從停放時間至遭舉
    發之日），卻成為禁止臨時停車之處所，已有可疑。從而，
    依前揭訴訟法上之待證事實「倘有懷疑，則從被告之利益作
    解釋」之證據法則，自應為對異議人有利之認定，認異議人
    所為上開辯解為可採。
五、綜上所述，本件既有相當事證懷疑異議人係明知前揭違規路
    段於94年9月6日已劃設有禁止臨時停車之紅線，猶將其所有
    前開汽車停放於該處之情事，即無從確認異議人有舉發通知
    單所載之違規行為。原處分機關未能審酌及此，對異議人為
    裁罰，其裁罰自有違誤，本件異議人之異議為有理由，應由
    本院將原處分撤銷，改諭知異議人不罰，以資適法。
六、據上論斷，應依道路交通案件處理辦法第20條前段，裁定如
    主文。
中    華    民    國    95    年    6     月    30    日
                            交通法庭法  官  林孟皇
本正本證明與原本無異。
如不服本裁定，應於送達後5日內向本院提出抗告狀。
                                    書記官  宋德華
中    華    民    國    95    年    6     月    30    日


司法院資訊處製作；財團法人民間司法改革基金會備份。
